最高法院刑事判決　　　　　　　　　　 111年度台非字第69號
上　訴　人　最高檢察署檢察總長
被　　　告　蘇銀漢
 
 
上列上訴人因被告違反毒品危害防制條例案件，對於臺灣士林地
方法院中華民國106年11月27日第一審確定判決（106年度審訴字
第613號，起訴案號：臺灣士林地方檢察署106年度毒偵字第2063
號），認為部分違背法令，提起非常上訴，本院判決如下：
    主  文
原判決除沒收外撤銷。
蘇銀漢施用第二級毒品，處有期徒刑參月，如易科罰金，以新臺
幣壹仟元折算壹日；又施用第一級毒品，處有期徒刑陸月，如易
科罰金，以新臺幣壹仟元折算壹日。
    理  由
一、非常上訴理由稱：「一、按判決不適用法則或適用不當者，
    為違背法令，刑事訴訟法第378 條定有明文。又依法應於審
    判期日調查之證據未予調查，致適用法令違誤，而顯然於判
    決有影響者，該項確定判決即屬違背法令，得提起非常上訴
    ，亦經司法院大法官會議著有釋字第181 號解釋可稽。如事
    實審法院對於被告有無累犯之事實，應否適用刑法第47條累
    犯之規定加重其刑，即屬法院認定事實與適用法律之基礎事
    項，客觀上有其調查之必要，應依職權加以調查，倘被告並
    非累犯，而事實審並未詳加調查，致判決時依累犯之規定論
    處，即屬刑事訴訟法第379 條第10款規定依法應於審判期日
    調查之證據而未予調查，其判決為當然違背法令。次按假釋
    中因故意更犯罪，受有期徒刑以上刑之宣告者，於判決確定
    後6月以內，撤銷其假釋，刑法第78條第1項前段定有明文。
    復按受徒刑之執行完畢，或受一部之執行而赦免後，5 年以
    內故意再犯有期徒刑以上之罪者，方為累犯，而所謂執行完
    畢，除在監獄執行期滿者外，如為假釋出獄，須在無期徒刑
    滿20年，或在有期徒刑所餘刑期內，未經撤銷假釋者，其未
    執行之刑，始以已執行論，如假釋中更犯罪，受有期徒刑以
    上刑之宣告，除假釋期滿逾3 年而不得撤銷假釋外，得於假
    釋中更犯他罪案件判決確定後6 月內撤銷假釋，而假釋撤銷
    後，其出獄日數不算入刑期內，仍須執行原殘餘刑期，不能
    認假釋出獄後所餘之刑期已執行完畢，而論以累犯。此觀刑
    法第47條、第79條第1 項之規定自明。二、本件被告前於97
    年間因竊盜、強盜案件，續經臺灣桃園地方法院以98年度訴
    字第279號、第369號判決判處有期徒刑4月、7年，應執行有
    期徒刑7年2月，臺灣高等法院以98年度上訴字第4677號判決
    判處有期徒刑4月、7年，應執行有期徒刑7年2月，最高法院
    以99年（度）台上字第3760號駁回上訴確定，臺灣高等法院
    檢察署檢察官以99年執更字第91號核發指揮書執行，刑期起
    算日為99年6月17日，刑期屆滿日為105年5月3日，被告於99
    年7月2日入監執行，於103 年10月31日假釋出監，縮刑終結
    日為105年3月22日，惟被告於上開假釋期間內之105年2月17
    日另犯加重竊盜罪，經臺灣士林地方法院以106 年度易字第
    55 號判決判處有期徒刑8月，並於106年5月22日確定，致違
    反刑法第78條第1 項之規定，經法務部矯正署臺北監獄報請
    法務部以106年6月27日法授矯教字第00000000000 號函准予
    撤銷其假釋，並經臺灣桃園地方法院檢察署檢察官指揮執行
    假釋殘餘刑期1年4月20日（自106年12月6日至108年4月24日
    ）。有被告執行案件資料表、法務部矯正署臺北監獄報請撤
    銷假釋報告表、法務部106年6月27日法授矯教字第00000000
    000 號核復撤銷假釋函、臺灣桃園地方法院檢察署執行指揮
    書（甲）存卷可稽。是被告於106年8月11日犯本案之施用第
    一級毒品、第二級毒品罪行時，其上開所犯強盜等罪所處之
    有期徒刑，並未執行完畢，自不合刑法第47條第1 項『受徒
    刑之執行完畢，或一部之執行而赦免後，五年內故意再犯有
    期徒刑以上之罪者』之累犯規定，原審誤認定為累犯，自有
    判決適用法則不當之違背法令。案經確定且於被告不利，應
    依刑事訴訟法第441條、第443條提起非常上訴，以資糾正及
    救濟。」等語。
二、本院按：判決不適用法則或適用不當者，為違背法令；又受
    徒刑之執行完畢，或一部之執行而赦免後，須5 年以內故意
    再犯有期徒刑以上之罪者，始足構成累犯。刑事訴訟法第37
    8條、刑法第47條第1項分別定有明文。本件被告蘇銀漢前於
    民國97年間因竊盜、強盜案件，經臺灣高等法院以98年度上
    訴字第4677號判決判處有期徒刑4月、7年，應執行有期徒刑
    7年2月，其中竊盜罪於99年3 月30日確定，強盜罪則經本院
    於同年6 月17日以99年度台上字第3760號程序判決駁回上訴
    確定。嗣入監執行後，於103 年10月31日因縮短刑期假釋出
    監並付保護管束，計縮刑後於105年3月22日假釋期滿。惟被
    告於假釋期間內之105年2月17日，因故意再犯加重竊盜罪，
    經臺灣士林地方法院以106 年度易字第55號判決判處有期徒
    刑8月，於106年5月22日確定在案。法務部乃於106年6 月27
    日以法授矯教字第00000000000 號函撤銷前揭假釋，被告應
    入監執行前案殘刑等情，有相關撤銷假釋報告表、法務部撤
    銷假釋函文、執行指揮書、臺灣高等法院被告前案紀錄表等
    件附卷可稽。則被告於106年8月11日再犯本件施用第一級毒
    品及施用第二級毒品各罪時，上開強盜等罪執行刑尚未執行
    完畢，自不成立累犯。原確定判決未及審酌上情，誤認被告
    所犯本件施用第一級毒品及施用第二級毒品各罪，係在有期
    徒刑執行完畢後5 年內故意再犯，而均論以累犯，並加重其
    刑，自有判決適用法則不當之違法。案經確定，且於被告不
    利，非常上訴意旨執以指摘，洵有理由，應由本院將原判決
    除沒收以外予以撤銷，另行判決如主文第2 項所示，並均諭
    知易科罰金之折算標準，以資救濟。
據上論結，應依刑事訴訟法第447條第1項第1款，判決如主文。
中    華    民    國   111    年    5     月    11    日
                  刑事第八庭審判長法  官  何  菁  莪  
                                  法  官  朱  瑞  娟  
                                  法  官  劉  興  浪  
                                  法  官  高  玉  舜  
                                  法  官  何  信  慶  
本件正本證明與原本無異
                                  書記官
中    華    民    國   111    年    5     月    13    日
附錄本案論罪科刑法條
毒品危害防制條例第10條：
施用第一級毒品者，處6月以上5年以下有期徒刑。
施用第二級毒品者，處3年以下有期徒刑。